台灣屏東地方法院刑事判決　　　　　　　　　　　　　　九十年度訴字Y第九四一?
　　公　訴　人　臺灣屏東地方法院檢察署檢察官
　　被　　　告　乙○○
右列被告因違反野生動物保育法案件，經檢察官提起公訴（九十年度偵字第六０八一
號），本院判決如左：
    主  文
乙○○連續違反保育類野生動物，非經主管機關之同意，不得在公共場所陳列之規定
，未經主管機關同意，意圖販賣而陳列保育類野生動物，處有期徒刑捌月。緩刑參年
。扣案之保育類野生動物紅龍魚拾柒隻均沒收。
    事  實
一、乙○○係位於屏東縣屏東市○○路六六三號「永信水族超市」之實際負責人，明
    知紅龍魚係經野生動物保育主管機關即行政院農業委員會明文公告列為保育類野
    生動物，非經主管機關同意，不得買賣或在公共場所陳列、展示，竟基於概括之
    犯意，自民國（下同）九十年九月三日起，連續在上開水族超市內，意圖販賣而
    陳列紅龍魚十七隻，供不特定人選購。嗣於九十年九月二十日下午二時二十分許
    ，為行政院農業委員會野生動物保護聯合執行小組會同內政部警政署鐵路警察局
    查獲，並扣得紅龍魚四十一隻及食蛇龜一隻。
二、案經內政部警政署鐵路警察局第三警務段移請台灣屏東地方法院檢察署檢察官偵
    查起訴。
    理  由
一、訊據被告乙○○對於右揭犯罪事實坦承不諱，核與證人即屏東縣政府農業局農業
    委員會副組長甲○證述情節相符，復有執行紀錄、切結書各一紙，以及現場照片
    十張在卷可稽，足徵被告之自白與事實相符，堪予採信。又扣案之紅龍魚均為保
    育類野生動物，亦經台北市立動物園兩棲爬蟲收容中心鑑定人吳晃文鑑定無誤，
    有該涉嫌違反野生動物保育法現場查獲之保育類野生動物名稱一覽表一紙附卷足
    憑。本件事證明確，被告犯行洵堪認定。
二、紅龍魚（銀帶魚、金龍魚，學名：Ｓｃｌｅｒｏｐａｇｅｓ  ｆｏｒｍｏｓｕｓ
    ），業經行政院農業委員會於八十五年六月四日以八五農林字第五０三０二五０
    Ａ號公告列為非經主觀機關之同意，不得在公共場所陳列、展示之保育類野生動
    物。被告未經主管機關同意，擅自在不特定人得自由出入之水族超市陳列紅龍魚
    十七隻，核其所為，係違反野生動物保育法第三十五條第一項之規定，應依同法
    第四十條第一項第二款之規定處罰。被告上開犯行，時間緊接、所犯罪名相同，
    顯係出於概括之犯意反覆為之，為連續犯，應依刑法第五十六條之規定，以一罪
    論，並加重其刑。公訴人於起訴書之論罪法條部分，雖未載明被告係連續犯，惟
    由其犯罪事實欄內敘述情形，似認被告有連續意圖販賣而陳列犯行，併此敘明。
    爰審酌被告忽視保育野生動物為世界潮流、犯罪之動機、目的、所生損害、犯後
    態度尚稱良好等一切情狀，量處如主文所示之刑。查被告前曾受有期徒刑以上刑
    之宣告，執行完畢後，五年以內未曾受有期徒刑以上刑之宣告，有臺灣屏東地方
    法院檢察署刑案資料查註紀錄表及臺灣高等法院被告全國前案紀錄表各乙份附卷
    足按，因一時失慮，致罹刑章，事後已坦承犯行，深具悔意，經本次偵查、起訴
    並到庭接受審判後，當應知所警惕，信無再犯之虞，本院因認對被告所處之刑，
    以暫不執行為適當，爰併諭知緩刑三年，用啟自新。扣案之紅龍魚十七隻，為查
    獲之保育類野生動物，爰依野生動物保育法第五十二條第一項之規定宣告沒收。
三、公訴意旨另以被告於右揭時、地，尚連續意圖販賣而陳列其餘紅龍魚二十四隻及
    食蛇龜一隻，因認其涉嫌違反野生動物保育法第三十五條第一項之規定，應依同
    法第四十條第一項第二款之規定處罰。惟查，按犯罪事實應依證據認定之，無證
    據不得推定其犯罪事實；又不能證明被告犯罪者，應諭知無罪之判決，刑事訴訟
    法第一百五十四條、第三百零一條第一項分別定有明文。訊據被告堅詞否認此部
    分犯行，辯稱：其餘紅龍魚是客人寄放治病的，食蛇龜並沒有公開陳列，也是客
    人寄放的等語。訊之證人甲○於本院審理時結證稱：其餘紅龍魚係放在另一房間
    內，而食蛇龜係擺在廁所角落，均無陳列在外面，核與被告所述相符。雖被告未
    能提出寄放紅龍魚者之姓名及聯絡方式，而使其辯解難以採信，惟按認定不利於
    被告之事實，須依積極證據，若積極證據不足為不利於被告事實之認定時，即應
    為有利於被告之認定，更不必有何有利之證據，即便被告之辯解不能成立時亦然
    （最高法院三十年上字第八一六號判例參照）。綜上所述，公訴人所舉之證據不
    足以證明被告犯罪，本院復查無其他積極證據證明被告確有公訴人所指此部分犯
    行，原應為無罪之諭知，惟公訴意旨認此部分與前開有罪部分有裁判上一罪之連
    續犯關係，爰不另為無罪之諭知。
據上論斷，應依刑事訴訟法第二百九十九條第一項前段，野生動物保育法第四十條第
一項第二款、第五十二條第一項，刑法第十一條前段、第五十六條、第七十四條第二
款，判決如主文。
本案經檢察官廖俊豪到庭執行職務。
中      華      民      國    九十一    年      三      月    二十九    日
                                    台灣屏東地方法院刑事第一庭
                                        審判長法  官  潘正屏
                                              法  官  林世民
                                              法  官  楊中琪
右正本證明與原本無異。
如不服本判決應於收受本判決送達後十日內向本院提出上訴書狀，其未敘述上訴理由
者，並得於提起上訴後十日內向本院補提理由書狀（均須按他造當事人之人數附繕本
 ）「切勿逕送上級法院」
                                              書記官   謝博興
中    華    民    國     九十一      年      四      月       一      日
附錄論罪法條：野生動物保育法第四十條第一項第二款
野生動物保育法第四十條
有下列情形之一，處六月以上五年以下有期徒刑，得併科新台幣三十萬元
以上一百五十萬以下罰金：
一  違反第二十四條第一項規定，未經中央主管機關同意，輸入或輸出保
    育類野生動物之活體或其產製品者。
二  違反第三十五條第一項規定，未經主管機關同意買賣或意圖販賣而陳
    列、展示保育類野生動物或瀕臨絕種及珍貴稀有野生動物產製品者。
以犯前項之罪為常業者，處一年以上七年以下有期徒刑，得併科新台幣五
十萬元以上二百五十萬元以下罰金。
